臺灣苗栗地方法院民事裁定             100年度監宣字第58號
聲  請  人  楊沛晴
相  對  人  楊國昌
關  係  人  黃彩玥
            黃淑華
上列聲請人聲請對相對人為監護宣告事件，本院裁定如下：
    主  文
宣告相對人楊國昌（民國68年1 月11日出生，身分證統一編號：
Ｚ000000000號）為受監護宣告之人。
選定關係人黃淑華（民國68年2 月12日出生，身分證統一編號：
Ｚ000000000號）為受監護宣告之人之監護人。
指定聲請人楊沛晴（民國65年2 月4 日出生，身分證統一編號：
Ｚ000000000號）為會同開具財產清冊之人。
程序費用由受監護宣告之人負擔。
    理  由
一、按對於因精神障礙或其他心智缺陷，致不能為意思表示或受
    意思表示，或不能辨識其意思表示之效果者，法院得因本人
    、配偶、四親等內之親屬、最近1 年有同居事實之其他親屬
    、檢察官、主管機關或社會福利機構之聲請，為監護之宣告
    ，民法第14條第1 項定有明文。
二、本件聲請意旨略以：聲請人為相對人之姊姊，相對人因於民
    國100 年5 月25日騎機車發生車禍，緊急送至台中童綜合醫
    院急診，診斷為頭部外傷合併顱內出血，接受緊急顱內血塊
    清除，並置入顱內壓監視器，經兩次減腦壓手術診治仍不見
    起色，致不能為意思表示或受意思表示，或辨識其意思表示
    之效果，為此請求宣告相對人為受監護宣告之人等語，並提
    出台中童綜合醫院診斷書為證。嗣經本院囑託臺灣新竹地方
    法院於100 年8 月4 日在大安醫院對相對人實施鑑定程序，
    並於鑑定人即東元綜合醫院林正修醫師前訊問相對人，相對
    人目前臥床，插呼吸器、鼻胃管、包尿布，呼叫相對人無反
    應，眼睛雖可開閉，但對受囑託法院之訊問無回應，此有該
    院之精神鑑定調查筆錄在卷可稽。另經鑑定人出具之鑑定結
    果認為：「相對人為頭部外傷合併顱內出血，造成器質性腦
    病變。相對人於鑑定中，意識不清，對於鑑定人員的問題，
    無語言能力，語言及認知功能明顯退化。綜合相對人的精神
    狀態，日常生活功能，家庭事務及財務處理能力，研判目前
    個案因精神障礙（器質性腦病變），致不能為意思表示或受
    意思表示，建議為監護之宣告。」等語，此有東元綜合醫院
    監護宣告鑑定書報告1 份在卷可稽。綜上情形，堪認相對人
    確已達不能為意思表示或受意思表示之狀態。爰依首開規定
    ，宣告相對人為受監護宣告之人。
三、又按受監護宣告之人應置監護人，法院為監護之宣告時，應
    依職權就配偶、四親等內之親屬、最近1 年有同居事實之其
    他親屬、主管機關、社會福利機構或其他適當之人選定1 人
    或數人為監護人，並同時指定會同開具財產清冊之人，法院
    為前項選定及指定前，得命主管機關或社會福利機構進行訪
    視，提出調查報告及建議，監護之聲請人或利害關係人亦得
    提出相關資料或證據，供法院斟酌，法院選定監護人時，應
    依受監護宣告之人之最佳利益，優先考量受監護宣告之人之
    意見，審酌一切情狀，並注意下列事項：一、受監護宣告之
    人之身心狀態與生活及財產狀況。二、受監護宣告之人與其
    配偶、子女或其他共同生活之人間之情感狀況。三、監護人
    之職業、經歷、意見及其與受監護宣告之人之利害關係。四
    、法人為監護人時，其事業之種類與內容，法人及其代表人
    與受監護宣告之人之利害關係，民法第1110條、第1111條、
    第1111條之1 分別定有明文。末按監護宣告之裁定，應同時
    選定監護人及指定會同開具財產清冊之人，並附理由，民事
    訴訟法第604 條第1 項亦有明文規定。本院審酌聲請人楊沛
    晴為相對人之姊姊，原有意願擔任相對人之監護人，惟其後
    其與關係人，即兩造之母親黃彩玥與關係人，即相對人之前
    妻黃淑華聯繫後，3 人同意由關係人黃淑華擔任相對人之監
    護人，並由聲請人擔任會同開具財產清冊之人等情，業據其
    等3 人於本院100 年7 月19日調查時陳述在卷。另本院囑託
    新竹縣政府對聲請人及關係人黃淑華訪視結果，亦為如是之
    陳述，有該府100 年8 月6 日府社助字第1000112397號函檢
    附之辦理監護權事件訪視報告1 份在卷可稽，足認由關係人
    黃淑華擔任相對人之監護人及指定聲請人為會同開具財產清
    冊之人，應可善盡保護相對人權益之責任。綜上，爰依前揭
    規定，選定關係人黃淑華為相對人之監護人，併指定聲請人
    為會同開具財產清冊之人。
四、末按，監護人於執行有關受監護人之生活、護養療治及財產
    之職務時，應尊重受監護人之意思，並考量其身心狀況與生
    活狀況；監護開始時，監護人對於受監護人之財產，應依規
    定會同本院選定開具財產清冊之人，於2 月內開具財產清冊
    ，並陳報法院；於前條之財產清冊開具完成並陳報法院前，
    監護人對於受監護人之財產僅得為管理上必要之行為；監護
    人對於受監護人之財產，非為受監護人之利益，不得使用、
    代為或同意處分；監護人代理受監護人購置或處分不動產，
    或就其居住之建築物或基地出租、供他人使用或終止租賃，
    非經法院許可，不生效力，新修正民法第1112條、第1113條
    準用第1099條第1 項、第1099條之1 、第1101條第1 項及第
    2 項之規定甚明，請參照辦理。
五、依民事訴訟法第608 條第1 項，裁定如主文。
中    華    民    國   100    年    8     月    24    日
                  家事法庭法  官  潘進順
以上正本係照原本作成。
如不服本裁定關於選定監護人及指定會同開具財產清冊之人等部
分，應於送達後10日內向本院提出抗告狀，並應繳納抗告費新臺
幣1000元；其餘關於宣告監護部分，不得抗告。
中    華    民    國   100    年    8     月    24    日
                          書記官  簡慶仁